臺灣臺北地方法院小額民事判決
111年度北小字第3772號
原      告  張翠花  
被      告  黃詩容  
            閻雪弟  

上列當事人間請求損害賠償事件，本院於中華民國111年10月18
日言詞辯論終結，判決如下︰
    主      文
被告閻雪弟應給付原告新臺幣捌萬壹仟壹佰玖拾陸元，及自民國
一百一十一年九月十五日起至清償日止，按週年利率百分之五計
算之利息。
原告其餘之訴駁回。
訴訟費用新臺幣壹仟元由被告閻雪弟負擔。
本判決第一項得假執行。但被告閻雪弟以新臺幣捌萬壹仟壹佰玖
拾陸元為原告預供擔保，得免為假執行。
    事實及理由
一、按訴狀送達後，原告不得將原訴變更或追加他訴，但擴張或
    減縮應受判決事項之聲明者，不在此限，民事訴訟法第255
    條第1項第3款亦定有明文。經查，原告起訴時之聲明為：被
    告黃詩容應給付原告新臺幣（下同）81,196元，及自起訴狀
    繕本送達翌日起至清償日止，按週年利率5%計算之利息，有
    起訴狀可稽（見本院卷第11頁），嗣於訴訟中追加被告閻雪
    弟並變更聲明為：被告應連帶給付原告81,196元，及追加起
    訴狀繕本送達翌日起至清償日止，按週年利率5%計算之利息
    ，亦有追加起訴狀可憑（見本院卷第79頁），核其所為，係
    屬擴張應受判決事項之聲明，應上開規定，應予准許。又被
    告閻雪弟經合法通知，未於言詞辯論期日到場，核無民事訴
    訟法第386條所列各款情形，爰依原告之聲請，由其一造辯
    論而為判決，合先敘明
二、原告主張：被告黃詩容於民國110年9月24日前之不詳時間，
    在不詳地點將其安泰商業銀行(816)新店分行帳號000000000
    00000號帳戶(戶名：黃詩容，下稱系爭帳戶)之存摺、提款
    卡及密碼交給被告閻雪弟，被告閻雪弟於取得系爭帳戶資料
    後，隨即與其加入之詐騙集團成員共同向被告施以詐術，致
    原告陷於錯誤，於110年9月29日自其於兆豐國際商業銀行新
    竹竹科分行帳號00000000000號帳戶內轉帳81,196元至系爭
    帳戶，致原告受有81,196元之損害；又被告閻雪弟無法律上
    原因而取得原告所有之金錢81,196元，亦已該當民法第179
    條之不當得利，應將所收受之款項返還予原告，爰依民法第
    184條第1項段及第2項、第185條第1項、第179條之規定起請
    求，並聲明：被告應連帶給付原告81,196元，及自追加起訴
    狀繕本送達翌日起至清償日止，按週年利率5%計算之利息。
三、被告答辯：
　㈠被告閻雪弟經合法通知，未於言詞辯論期日到場，亦未提出
    書狀做任何聲明或陳述。
  ㈡被告黃詩容則以：被告閻雪弟是我保全的同事，他有欠我錢
    ，所以叫我把系爭帳戶給他，他有錢再還給我，我交給他系
    爭帳戶的存摺、印章及密碼，系爭帳戶是我沒在用的帳戶，
    我在帳戶被凍結後，才知道被告閻雪弟提領100多萬元，我
    也是受害者，我有去萬華分局報案，檢察官已經不起訴，被
    告的錢不是我領走等語，資為抗辯，並聲明：駁回原告之訴
    。
四、本院得心證之理由：
  ㈠關於被告黃詩容部分：
　⒈按當事人主張有利於己之事實者，就其事實有舉證之責任，
    民事訴訟法第277條亦有規定。又民事訴訟如係由原告主張
    權利者，應先由原告負舉證之責，若原告先不能舉證，以證
    實自己主張之事實為真實，則被告就其抗辯之事實即令不能
    舉證，或其所舉證據尚有疵累，亦應駁回原告之請求（最高
    法院100年度台上字第415號判決要旨參照）。
　⒉原告主張被告黃詩容將系爭帳戶借給被告閻雪弟雪使用，致
    其受詐騙集團詐騙而受有81,196元之損害，顯欠缺注意義務
    ，有過失，應負侵權行為損害賠償之責云云，經查，依被告
    黃詩容於檢察官訊問時，固稱與被告閻雪弟為同事，有借系
    爭帳戶給被告閻雪弟，閻雪弟說她要從事比特幣買賣等語；
    另被告閻雪弟於檢察官訊問時結證稱，因為我是另案比特幣
    案件被告，導致我的帳戶被列為警示帳戶，我跟被告黃詩容
    是好朋友，所以我跟被告黃詩容借帳戶，我一開始跟她借帳
    戶時沒有告知用途，因為我們是好朋友，她不會懷疑我等語
    ，有臺灣臺北地方法院檢察署(下稱臺北地檢署)111年度偵
    字第1898號詐欺案訊問筆錄可稽(見本院卷第193頁)，即被
    告黃詩容係因與被告閻雪弟為好朋友，因被告閻雪弟告知要
    買賣比特幣，而將其沒有在使用之系爭帳戶借給被告閻雪弟
    使用，與一般幫助詐欺犯罪者將其個人帳戶出賣給詐欺集團
    牟利之情形有別；再被告基於好友間的信賴關係，允借系爭
    帳戶予被告閻雪弟，尚與一般常情相符，實難苛責其可預見
    系爭帳戶會被詐欺集團使用而遽認有過失；復被告黃詩容上
    開行為，亦經臺北地檢署檢察官為不起訴處分，亦有臺北地
    檢署111年度偵字第1898號、第9722號不起訴處分書可考(見
    本院卷第189-191頁)；另原告復未提出其他證據，證明被告
    黃詩容與詐騙集團有關連或為其成員之事實，自難僅憑被告
    黃詩容出借系爭帳戶供被告黃雪弟使用，即認被告黃詩容有
    過失，應對其負侵權行為損害賠償責任。
　⒊故原告主張被告黃詩容將系爭帳戶借給被告閻雪弟雪使用，
    致其受詐騙集團而受有81,196元之損害，顯欠缺注意義務，
    有過失，應負侵權行為損害賠償之責，請求被告黃詩容賠償
    81,196元，洵屬無據。
　㈡關於被告閻雪弟部分：
　⒈按因故意或過失，不法侵害他人之權利者，負損害賠償責任
    。故意以背於善良風俗之方法，加損害於他人者亦同；數人
    共同不法侵害他人之權利者，連帶負損害賠償責任。不能知
    其中孰為加害人者亦同，民法第184條第1項、第185條第1項
    分別定有明文。又數人共同為侵權行為致加害於他人時，本
    各有賠償其損害全部之責（最高法院98年台上字第1302 號
    判決參照）。
　⒉原告主張被告閻雪弟與詐騙集團共同行使詐術，使原告陷於
    錯誤，於110年9月29日匯款81,196元至系爭帳戶，致受有損
    害，依民法第184條第1項前段及第2項、第179條之規定，請
    求被告賠償81,196元等語，查被告閻雪弟向被告黃詩容借得
    系爭帳戶供詐騙集團從事詐欺犯罪使用，於110年9月初，不
    詳詐騙集團成員以LINE向原告佯稱代收包裹並先匯款給物流
    公司云云，致原告陷於錯誤，於110年9月29日匯款81,196元
    至系爭帳戶，被告閻雪弟依詐欺集團成員之指示，將系爭帳
    戶之款項提領後交付詐欺集團成員，有前開不起訴書可參(
    見本院卷第190頁)，復經本院依職權調閱該不起訴書案卷審
    查屬實。
　⒊被告閻雪弟參與詐欺集團之運作，擔任提款車手，雖未直接
    對原告施用詐術，然其協力取得第三人之存摺、提款卡作為
    詐欺之工具，其行為自與原告所受損害間具備相當因果關係
    ，是以原告依民法第184條第1項、第185條第1項之規定，請
    求被告賠償其全部損害81,196元，洵屬有據。
　⒋末按遲延之債務，以支付金錢為標的者，債權人得請求依法
    定利率計算之遲延利息；應付利息之債務，其利率未經約定
    ，亦無法律可據者，週年利率為百分之五；給付無確定期限
    者，債務人於債權人得請求給付時，經其催告而未為給付，
    自受催告時起，負遲延責任。其經債權人起訴而送達訴狀，
    或依督促程序送達支付命令，或為其他相類之行為者，與催
    告有同一之效力，民法第233條第1項前段、第203條、第229
    條第2項分別有明文規定。本件原告之請求，核屬無確定期
    限之給付，自應經原告催告未為給付，被告始負遲延責任。
    準此，原告請求被告閻雪弟告給付自追加起訴狀繕本送達翌
    日即111年9月15日（見本院卷第117頁）起至清償日止，按
    週年利率5%計算之利息，核無不合，併予准許。　　
五、綜上所述，原告據以提起本訴，請求被告閻雪弟給付81,196
    元，及自追加起訴狀繕本送達翌日即111年9月15日起至清償
    日止，按週年利率5%計算之利息，為有理由，應予准許，逾
    此範圍之請求，為無理由，應予駁回。　　
六、本件原告勝訴部分係小額程序為被告敗訴之判決，依民事訴
    訟法第436條之20規定，應依職權宣告假執行。本院並依同
    法第392條第2項之規定，依職權宣告被告預供擔保，得免為
    假執行。
七、本件事證已臻明確，原告及被告黃詩容其餘攻擊防禦方法及
    證據，核與判決之結果，不生影響，爰不一一論列，併此敘
    明。
八、訴訟費用負擔之依據：民事訴訟法第79條。按適用小額訴訟
    程序事件法院為訴訟費用之裁判時，應確定其費用額，民事
    訴訟法第436條之19定有明文，爰依後附計算書確定本件訴
    訟費用額如主文第3項所示。
中　　華　　民　　國　　111 　年　　11　　月　　4 　　日
                  臺北簡易庭  法　官  葉藍鸚
訴訟費用計算書
項        目             金   額（新臺幣）        備  註
第一審裁判費   　 　　   1,000元
合　　　　計　　　       1,000元
附錄：
一、民事訴訟法第436條之24第2項：　　
　　對於小額程序之第一審裁判上訴或抗告，非以其違背法令為
    理由，不得為之。
二、民事訴訟法第436條之25：　　
　　上訴狀內應記載上訴理由，表明下列各款事項：
    ㈠原判決所違背之法令及其具體內容。
    ㈡依訴訟資料可認為原判決有違背法令之具體事實。
以上正本係照原本作成。
如不服本判決，須以違背法令為理由，應於判決送達後20日內向
本庭提出上訴狀（須按他造當事人之人數附繕本）。如委任律師
提起上訴者，應一併繳納上訴審裁判費。
中　　華　　民　　國　　111 　年　　11　　月　　4 　　日
                              書記官  翁嘉偉